臺灣板橋地方法院民事判決　　　　　　　　93年度國字第11號
原　　　告　乙○○
訴訟代理人　林耀泉律師
　　　　　　王嘉斌律師
　　　　　　邵　華律師
　　　　　　廖于清律師
被　　　告　台北縣政府警察局
法定代理人　丁○○
訴訟代理人　林財生律師
被　　　告　台灣板橋地方法院檢察署
法定代理人　己○○
訴訟代理人　丙○○
　　　　　　甲○○
上列當事人間請求國家賠償事件，經本院於民國94年9 月6 日言
詞辯論終結，判決如下：
    主  文
原告之訴及假執行之聲請均駁回。
訴訟費用由原告負擔。
    事實及理由
一、程序方面：
    (一)本件被告臺灣板橋地方法院檢察署未於最後言詞辯論期日
      到場，核無民事訴訟法第386 條各款所列情形，爰依原告
      聲請，由其一造辯論而為判決。
    (二)被告臺灣板橋地方法院檢察署法定代理人原為凌博志，於
      民國94年3 月16日由謝榮盛接任檢察長，此有台灣板橋地
      方法院檢察署函之影本1 件在卷可憑，並經聲明承受訴訟
      ，於法尚無不合，合先敘明。
    (三)原告原僅以台北縣政府警察局為被告，嗣於訴狀繕本送達
      後，於93年12月31日提出民事訴之變更暨追加狀，表明追
      加台灣板橋地方法院檢察署為被告，並將其訴之聲明由「
      (一)被告台北縣政府警察局應給付原告新台幣（下同）
      3,100,000 元，及自93年1 月20日起至清償日止按年息百
      分之五計算之利息。(二)被告台北縣政府警察局應給付原告
      自93年1 月20日起按日9,000 元計算之挖土機出租租金之
      損失。」變更為「(一)被告台北縣政府警察局及被告臺灣板
      橋地方法院檢察署應共同給付原告3,100,000 元，及自93
      年1 月20日起至清償日止按年息百分之五計算之利息。(二)
      被告台北縣政府警察局及被告臺灣板橋地方法院檢察署應
      共同給付原告自93年1 月20日起，按日9,000 元計算之挖
      土機出租租金之損失。」嗣原告於94年5 月17日又提出民
      事訴之聲明變更暨準備(二)狀，將其聲明又變更為「(一)被告
      應連帶給付原告3,100,000 元，及自93年1 月20日起至清
      償日止按年息百分之五計算之利息。(二)被告應連帶給付原
      告自93年1 月20日起，按日9,000 元計算之挖土機出租租
      金之損失。」被告台北縣政府警察局雖表示不同意原告所
      為訴之追加，但本院認原告追加臺灣板橋地方法院檢察署
      為被告，並為聲明之變更，無礙被告之防禦與訴訟之終結
      ，爰予准許。
二、原告起訴主張：
    (一)緣原告因遭被告台北縣政府警察局所轄新莊分局誤認涉有
      違反水土保持法等案件，經新莊分局扣押原告所有之該案
      挖土機Hitachi 牌EX─200 型1 台，並於87年1 0 月21日
      以新警三刑字第24356 號刑事案件報告書移送被告臺灣板
      橋地方法院檢察署偵辦，扣押證物則由新莊分局代為保管
      。然上開刑事案件業經台灣高等法院以92年度上訴字第
      2979號判決原告無罪確定在案。而該扣押物中之挖土機
      Hitachi 牌EX─200 型1 台係原告所有，依法已無扣押之
      必要，自應返還予原告。嗣原告接奉被告臺灣板橋地方法
      院檢察署來函通知向新莊分局領取上開被扣押之挖土機。
      詎料，原告於93年2 月初2 次由新莊分局人員陪同至新莊
      分局位於林口鄉之扣押挖土機保管場地查看，系爭挖土機
      竟已不翼而飛，而新莊分局承辦人員亦無法給原告一個合
      理答覆，令原告深感氣憤，被告此嚴重之疏失已侵害原告
      財產權致原告受有損害。
    (二)為此，原告前特委託律師以律師函發函新莊分局，請被告
      儘速查明挖土機下落並通知原告發還該扣押挖土機，惟仍
      未獲被告合理答覆。故原告於93年4 月2 日依國家賠償法
      第9 條第1 項、第10條第1 項規定，以書面向新莊分局請
      求國家賠償，惟新莊分局於93年4 月6 日收受原告之國家
      賠償請求書後逾1 個月，原告仍未接獲其進行協議之通知
      或拒絕賠償之理由書。原告再次委任律師代為發函通知被
      告，針對原告之國家賠償請求，若於文到後3 日內並無回
      覆原告是否進行國家賠償協議，原告將依國家賠償法第11
      條第1 項規定，對被告台北縣政府警察局逕行提起國家賠
      償訴訟，以維本人權益等語。惟新莊分局仍意圖卸責，對
      原告之請求置之不理。原告遂於93年5 月11日另向新莊分
      局之上級機關即被告台北縣政府警察局再次以書面為國家
      賠償之請求，被告台北縣政府警察局拒絕賠償理由書辯稱
      依據刑事訴訟法第136 條第1 項規定，有關扣押權責均由
      法院裁定或檢察官之命令，方能對物之扣押行使公權力，
      受託行使公權力之團體其執行職務之人於行使公權力時，
      視為委託機關之公務員，故應以被告台灣板橋地方法院檢
      察署為賠償義務機關，而拒絕賠償。原告就本件另於93年
      7 月6 日另向被告臺灣板橋地方法院檢察署以書面請求國
      家賠償，被告臺灣板橋地方法院檢察署亦以系爭挖土機遺
      失之國家賠償義務機關應為被告台北縣政府警察局新莊分
      局方為適法，拒絕賠償。爰對被告提起國家賠償之訴訟。
    (三)準此，被告既為國家賠償義務機關，原告依法請求被告須
      負賠償之責賠償項目及金額如下所述：
    1.遺失之挖土機損害賠償3,100,000 元：原告購買該型挖土
      機之現今市場價格為3,100,000 元，此有該型挖土機進口
      代理商永日建設機械股份有限公司估價單可證，被告自應
      依法賠償予原告。又被告台北縣政府警察局新莊分局因無
      法返還該扣押挖土機予原告，對於原告理應負遲延賠償之
      法定利息，故自被告臺灣板橋地方法院檢察署通知新莊分
      局應返還該扣押物起之日即93年1 月20日起，被告即應按
      年息百分之五計算之遲延賠償利息賠償予原告。
    2.租金損失之損害賠償：查該扣押挖土機係原告用來專供出
      租之用，而新莊分局無法返還該扣押之挖土機予原告，致
      原告無法將挖土機出租他人而受有損失，故自被告臺灣板
      橋地方法院檢察署通知新莊分局應返還該扣押物起之日即
      93年1 月20日起，被告應按每日（8 小時）租金9,000 元
      計算之所失租金費用賠償予原告，此租金費用計算，亦有
      臺北市建設機械商業同業公會書面可稽，被告應如數賠償
      之。
    並聲明：(一)被告應連帶給付原告3,100,000 元，及自93年1
    月20日起至清償日止按年息百分之五計算之利息。(二)被告應
    連帶給付原告自93年1 月20日起，按日9,000 元計算之挖土
    機出租租金之損失。(三)原告願供擔保，請准宣告假執行。
三、被告板橋地檢察署則以：
    (一)原告是否為系爭挖土機所有權人？
      原告係受胡顯龍雇請而管理土地，並負責將大新公司之廢
      棄物予以掩埋，則原告主張挖土機為其所有，應負舉證責
      任。
    (二)賠償義務機關為何？
      行政院依國家賠償法第9 條第4 項規定，有權限確定賠償
      義務機關，且事涉機關履行賠償義務時預算之編列，自應
      予尊重，依行政院祕書長90年12月12日臺90內字第073612
      號函亦確認係由執行保管職務之公務員所屬之被告臺北縣
      政府警察局為賠償義務機關，是被告臺灣板橋地方法院檢
      察署非賠償義務機關，原告請求應予駁回。另本件相關案
      件之承辦檢察官，並無參與審判或追訴案件犯職務上之罪
      ，而經判決有罪確定之情形，依國家賠償法第13條之規定
      ，原告主張顯無理由，應予以駁回。
    (三)被告與臺北縣政府警察局是否有連帶債務關係？
      原告主張被告臺灣板橋地方法院檢察署應與被告臺北縣政
      府警察局應負連帶責任，其所憑依據為何，自應由原告負
      舉證責任。且按可為證據或得沒收之物，得扣押之，刑事
      訴訟法第133條第1項定有明文，原告因涉嫌山坡地保育利
      用條例，而由承辦檢察官命令扣押，是扣押命令並無違法
      。次按同法第136 條第1 項規定：「扣押，除由法官或檢
      察官親自實施外，得命檢察事務官、司法警察官或司法警
      察執行。」依此，司法警察得依法定職權執行扣押，非由
      檢察官委託行使公權力，是被告臺灣板橋地方法院檢察署
      毋須與臺北縣警察局負連帶債務責任，本件類似案件，貴
      院90年度國字第15號亦採相同見解。
    (四)挖土機價值為何？應由原告負舉證責任。
    (五)原告主張應自93年1月20日起，按日給付9,000元之租金，
      惟按「不法毀損他人之物者，被害人得請求賠償其物因毀
      損所減少之價額。」民法第196 條定有明文，是原告請求
      給付相當挖土機價值之價額，即足以填補其損害，原告另
      主張自93年1 月20日起受有租金之損害，自應說明依據為
      何。
    並聲明：(一)原告之訴駁回。(二)如受不利判決，請准供擔保，
    免為假執行。
四、被告台北縣政府警察局則抗辯：
    (一)被告台北縣政府警察局所屬新莊分局就系爭挖土機之保管
      ，乃受被告臺灣板橋地方法院檢察署之委託而代為保管，
      是縱保管有失當，被告台北縣政府警察局亦非屬國家賠償
      法所定之賠償義務機關：
    1.按實施扣押後扣押物之保管乃遂行扣押強制處分之持續狀
      態，仍屬檢察官之職權，故刑事訴訟法第140 條第1 、2
      項規定扣押物因防其喪失或毀損，應為適當之處置，不便
      搬運或保管之扣押物，得命人看守或命所有人其他適當之
      人保管，是檢察官實施扣押之強制處分後，為防止扣押物
      之喪失或毀損，自應盡其注意之義務，為適當之處置，如
      有必要並得命其他適當之人保管，此外受檢察官之委託保
      管扣押物者，即該當於國家賠償法第4 條所謂受託行使公
      權力之個人，倘受委託執行執務之人，因故意或過失不法
      侵害人民自由或權利，參照國家賠償法第2 條第1 項前段
      、第4 條第2 項之規定，自應由委託之檢察官所屬檢察署
      負賠償責任（最高法院92年度台上字1642號判決、台灣高
      等法院台南分院88年度上國字第8 號判決參照）。
    2.本件自原告之主張觀之，系爭挖土機似係於扣押後保管中
      遺失，而依原告所舉證三載明：「扣押證物委託貴局代為
      保管」觀之，依諸前揭說明，設若保管有所疏失，致造成
      原告之損害，其賠償義務機關應為「委託之機關」，而非
      被告。
    (二)原告主張伊受有3,100,000元之損害及每日租金9,000元收
      益之損害云云，要屬無據：
    1.按原告以全新日立ZX─200 油壓式挖土機之市價以證明其
      遺失之非全新Hitachi 牌ZX─200 型挖土機之價值應有未
      當。
    2.又查所失利益者，依民法第216 條第2 項規定，係指依通
      當情形或依已定之計劃、設備或其他特別情事可得預期之
      利益之謂，原告主張其自93年1 月20日起受有每日9,000
      元租金損害云云，誠屬無據，蓋伊未證明如若渠取回挖土
      機者，每日均可得出租予他人使用，又其所謂每日租金
      9,000 元云云，其租賃之內容如何（如是否帶工或帶加油
      ）並未說明，是該主張顯乏所據。
    (三)被告台北縣政府警察局應非國家賠償法所定之賠償義務機
      關：
    1.按可為證據或沒收之物，得扣押之。扣押，除由檢察官或
      法官親自實施行外，得命司法警察或司法警察官執行。命
      司法警察官執扣押者，應於交與之搜索票內，記載其事由
      ，，修正前刑事訴訟法第133 條第1 項、第136 條規定甚
      明。可知刑事訴訟程序中之扣押，乃對物之強制處分，應
      由檢察官或法官親自實施，或由檢察官或法官簽發搜索票
      記其事由，命由司法警察或司警察官執行之。至於實施扣
      押後，扣押物之保管，係遂行扣押強制處分之持續狀態，
      仍屬檢察官之職權。故刑事訴訟法第140 條第1 項、第2
      項規定扣押物，因防其喪失或毀損，應為適當之處置。不
      便搬運或保管之扣押物，得命人看守，或命所有人或其他
      適當之人保管。是檢察官實施扣押之強制處分後，為防止
      扣押物喪失或毀損，自應盡其注意義務，為適當之處置，
      如有必要並得命其他適當之人保管。此外，受檢察官之委
      託保管扣押物者，即該當於國家賠償法第4 所謂之受委託
      行使公權力之個人。倘受託執行職務之人，因故意過失不
      法侵害人民自由或權利者，參照國家賠償法第2 條第2 項
      前段、第4 條第2 項之規定，自應由委託之檢察官所屬之
      檢察署負賠償責任，而非受委託之人。本件台東地檢署檢
      察官指揮台東縣警察局之司法警察於查扣上訴人之系爭電
      動玩具機台，委託台東分局保管後，倘該機台確已損致不
      堪使用，依前述說明台東地檢署是否不應負國家賠償責任
      ？非無審酌之餘地。」（最高法院93年度台上字第1642號
      、台灣高等法院台南分院88年上國字8 號判決參照）。
    2.查本件乃被告台北縣政府警察局所屬人員受被告台灣板橋
      地方法院檢察署指揮偵辦刑事案件，扣押證物後，於保管
      中遺失，是依諸前揭判決見解，其賠償義務機關應屬對該
      刑事強制處分權有權指揮之機關，而非對刑事強制處分權
      毫無權責之被告台北縣政府警察局。
    (四)原告就該遺失之挖土機並未證明為伊所有，且未證明其價
      值若干：
    1.按損害賠償乃在於填補受害人之損害，是於本件「挖土機
      遺失」之情狀，惟該挖土機之所有權人受有喪失該挖土機
      之損害，查原告並未證明該挖土機為伊所有。
    2.又系爭遺失之挖土機並非全新之機械，是告主張被告應賠
      償其全新機械之市價非惟非法，且屬無據。
    (五)原告主張其受有每日9,000 元之損害，與伊所主張賠償機
      械之市價矛盾，且屬無據：
    1.按原告一面主張被告須賠償伊系爭挖土機之價值金額，一
      面又請求賠償伊每日租金9,000元 之損害，二者之間顯難
      相容。
    2.且原告所請求之「日租」係9,000 元云云，並未說明；證
      明何以其挖土機日日均得以出租，且未說明該9,000 元究
      竟為淨利？毛利？營收？
    並聲明：(一)原告之訴及假執行聲請均駁回。(二)如受不利益判
    決，被告願供擔保，請准免予假執行。
五、兩造於本院94年4 月26日言詞辯論期日協議不爭執之事實為
    ：
    (一)被告台北縣政府警察局所屬新莊分局於87年10月20日以原
      告及訴外人曾世忠等人涉嫌違反水土保持法等案件，扣押
      系爭Hitachi 牌EX─200 型挖土機1 台，並移送被告臺灣
      板橋地方法院檢察署偵辦，系爭挖土機未隨案移送被告臺
      灣板橋地方法院檢察署，係由被告台北縣政府警察局所屬
      新莊分局林口分駐所保管。
    (二)嗣台灣高等法院就原告等人上開涉嫌違反水土保持法之刑
      事案件，於92年11月6 日以92年度上訴字第2979號刑事判
      決原告等人無罪，並經確定，被告臺灣板橋地方法院檢察
      署檢察官並以93年1月20日以板檢博酉93執他字第144號函
      通知被告台北縣政府警察局所屬新莊分局將系爭挖土機發
      還原告。
    (三)系爭挖土機於原告前往辦理領回時，業已遺失。
六、兩造於本院94年4 月26日言詞辯論期日整理之爭點為：
    (一)本件之賠償義務機關究應為被告台北縣政府警察局？或被
      告臺灣板橋地方法院檢察署？即被告台北縣政府警察局所
      屬新莊分局警員之保管系爭挖土機，是否為國家賠償法第
      4 條第1 項受委託行使公權力之團體或個人？或係基於法
      定職權所為之保管行為？
    (二)系爭挖土機是否為原告所有？如是，則原告逕請求被告賠
      償該挖土機之價值3,100,000 元，是否有據？另原告請求
      被告給付自93年1 月20日起按日以9000元計算相當於租金
      之損失，是否有理由？
七、關於「(一)本件之賠償義務機關究應為被告台北縣政府警察局
    ？或被告臺灣板橋地方法院檢察署？即被告台北縣政府警察
    局所屬新莊分局警員之保管系爭挖土機，是否為國家賠償法
    第4條第1項受委託行使公權力之團體或個人？或係基於法定
    職權所為之保管行為？」之爭點部分：
    (一)按可為證據或沒收之物，得扣押之。扣押，除由檢察官或
      法官親自實施行外，得命司法警察或司法警察官執行。命
      司法警察官執扣押者，應於交與之搜索票內，記載其事由
      ，修正前刑事訴訟法第133 條第1 項、第136 條規定甚明
      。可知刑事訴訟程序中之扣押，乃對物之強制處分，應由
      檢察官或法官親自實施，或由檢察官或法官簽發搜索票記
      載其事由，命由司法警察或司法警察官執行之。至於實施
      扣押後，扣押物之保管，係遂行扣押強制處分之持續狀態
      ，仍屬檢察官之職權。故刑事訴訟法第140 條第1 項、第
      2 項規定扣押物，因防其喪失或毀損，應為適當之處置。
      不便搬運或保管之扣押物，得命人看守，或命所有人或其
      他適當之人保管。是檢察官實施扣押之強制處分後，為防
      止扣押物喪失或毀損，自應盡其注意義務，為適當之處置
      ，如有必要並得命其他適當之人保管。
    (二)又按行政機關得將其權限之一部分，移轉於另一相隸屬或
      不相隸屬之行政關，並由後者以其本身之名義行使之。如
      上級行政機關將涉及公權力行使之權限移轉所屬下級機關
      者，為權限之委任；行政機關將其權限之一部，移轉於另
      一不相隸屬之行政機關，即為權限之授與或權限之委託。
      如行政機關將其行政事務之一部分，委由自治團體或私人
      代為執行，即屬公權力委託，亦稱行政委託。又行政機關
      在作成公法上職務行為時，基於法律或事實之需要，請求
      其他行政機關作成法律或事實行為，予以協助者，為職務
      協助。（參見陳敏著，行政法總論，93年11月4 版，第89
      3 、913-917 頁）。檢察官依上開刑事訴訟法之規定將扣
      押物委由其他不相隸屬之行政機關保管時，係將法定保管
      扣押物之權限委由受託機關行使，應為權限之授與或權限
      之委託。因受託機關係以自己名義行使保管權限，如有不
      法侵害人民權利或自由之情事，自應由受託機關負國家賠
      償責任。
    (三)查被告台北縣政府警察局所屬新莊分局林口分駐所於87年
      間偵辦原告及曾世忠等人涉嫌違反水土保持法等案件，扣
      押系爭Hitachi 牌EX─200 型挖土機1 台，經並移送被告
      臺灣板橋地方法院檢察署偵辦，系爭挖土機並經檢察官命
      令予以扣押，且委由被告台北縣政府所轄新莊分局保管，
      嗣台灣高等法院就原告等人上開涉嫌違反水土保持法之刑
      事案件，於92年11月6 日以92年度上訴字第2979號刑事判
      決原告等人無罪，並經確定，被告臺灣板橋地方法院檢察
      署檢察官並以93年1 月20日以板檢博酉93執他字第144 號
      函通知被告台北縣政府警察局所屬新莊分局將系爭挖土機
      發還原告，惟系爭挖土機於原告前往辦理領回時，業已遺
      失之事實，為兩造所不爭執，並有刑事案件報告書、代保
      管條之影本各1 份附於本院卷第11-13 頁可憑。被告台北
      縣政府警察局依法雖無保管系爭扣押物之職權，惟被告台
      灣板橋地方法院檢察署檢察官既將系爭挖土機委託被告台
      北縣政府警察局所屬新莊分局保管，自屬將其對系爭扣押
      物之保管權限委由被告台北縣政府警察局所屬新莊分局行
      使，為權限之委託，依上開說明，就上開挖土機於保管中
      遺失，自應由被告台北縣政府警察局負賠償責任。
    (四)按國家賠償法第4 條第1 項之規定，係規範原本不得行使
      公權力之私人或私法人、團體，受國家機關之委託或授權
      ，以自己之名義，獨立行使公權力，而完成一定之國家任
      務者而言，於國家機關間互相委託行使公權力，應無適用
      餘地。被告台北縣政府警察局抗辯其係受被告台灣板橋地
      方法院檢察署檢察官委託，代為保管系爭挖土機，視同該
      署之公務員，應以該署為國家賠償義務機關云云，容有誤
      會，不足採取。
    (五)又查，依行政程序法第15條規定：行政機關得依法規將其
      權限之一部分，委任所屬下級機關執行之。行政機關因業
      務上之需要，得依法規將其權限之一部分，委託不相隸屬
      之行政機關執行之。前二項情形，應將委任或委託事項及
      法規依據公告之，並刊登政府公報或新聞紙。行政機關為
      權限之委任或委託時，固應依法定程序公告並刊登公報或
      新聞紙。惟上開行政程序法係於88年1 月3 日公佈，自90
      年1 月1 日起施行，本件被告台灣板橋地方法院檢察署係
      於87年10月20日委託被告台北縣政府所屬新莊分局保管系
      爭挖土地，於為權限之委託行為時，上開行政程序法尚未
      公佈施行，則被告台灣板橋地方法院檢察署就系爭委託行
      為，未依法為公告或刊登公報及新聞紙，自不生行政程序
      違反法令之問題。
    (六)綜上，被告台北縣政府警察局依法固無保管系爭扣押物之
      權限，惟被告台灣板橋地方法院檢察署檢察官既將系爭挖
      土機委託被告台北縣政府警察局所屬新莊分局保管，自屬
      將其對系爭扣押物之保管權限委由被告台北縣政府警察局
      所屬新莊分局行使，為不相隸屬之行政機關間權限之委託
      ，被告台北縣政府警察局所屬新莊分局係以自己名義行使
      保管權限，就上開挖土機於保管中遺失，自應由被告台北
      縣政府警察局負賠償責任。原告以被告台北縣政府警察局
      為賠償義務機關，即屬有據。其另以被告台灣板橋地方法
      院檢察署為賠償義務機關，即無理由，不應准許。
八、關於「(二)系爭挖土機是否為原告所有？如是，則原告逕請求
    被告賠償該挖土機之價值310 萬元，是否有據？另原告請求
    被告給付自93年1 月20日起按日以9000元計算相當於租金之
    損失，是否有理由？」之爭點部分：
    (一)按國家賠償法第2 條第2 項前段所定：公務員於執行職務
      、行使公權力時，因故意或過失不法侵害人民自由或權利
      者，國家應負損害賠償責任，應具備（一）行為人須為公
      務員、（二）須為執行職務行使公權力之行為、（三）須
      係不法之行為、（四）須行為人有故意過失、（五）須侵
      害人民之自由或權利、（六）須不法行為與損害之發生有
      相當因果關係之要件，始足相當。故國家賠償之債，仍以
      有損害之發生及有責任原因之事實，並二者間有相當因果
      關係為其成立要件。果未能證明其有損害發生，自不得依
      國家賠償法請求賠償。
    (二)查原告主張系爭挖土機係其所有乙節，為被告所否認，依
      上開說明，自應由原告就其確有所有權之事實，負舉證責
      任。原告就此雖主張被告台北縣政府警察局扣押系爭挖土
      機時，系爭挖土機係在原告之占有使用中，原告既系基於
      所有權之意思而占有使用該挖土機，並主張對該挖土機有
      所有權，依民法第943 條之規定，自應推定系爭挖土機為
      原告所有，依民事訴訟法第281 條之規定，並應由被告台
      北縣政府警察局舉反證以證明該挖土機非原告所有等語。
      惟查，
      1.按占有人於占有物上，行使之權利，推定其適法有此權
        利。又占有人，推定其為以所有之意思、善意、和平及
        公然占有者，民法第943 條、第944 條第1 項分別定有
        明文。故占有人以占有之事實，而主張占有物之所有權
        者，固須待爭執此所有權之人為相反之證明後，就其對
        占有物之適法權利始負舉證之責任，惟主張有占有事實
        之人，就其為占有人乙節，仍應先負證明之責，殆無疑
        義。
      2.查本件原告雖主張其係以所有之意思而占有系爭挖土機
        ，為系爭挖土機之占有人，但為被告所否認。經查，被
        告台北縣政府警察局林口分駐所於87年10月20日下午5
        時許，係當場查獲訴外人戊○○駕駛系爭Hitachi 牌EX
        ─200 型挖土機1 台在現場整地乙節，業經本院依職權
        調閱台灣板橋地方法院檢察署87年度偵字第23360 號卷
        查證屬實，並有偵訊筆錄之影本1 份在卷可憑。則於上
        開挖土機為警查扣當場，占有該挖土機之人，顯非原告
        ，至為明確。
      3.原告雖又主張戊○○於上開偵訊筆錄中有陳稱：挖土機
        係「小四」之人所有，嗣亦稱該「小四」之人即為原告
        等語，固亦有上開偵訊筆錄可證。惟依戊○○於上開偵
        訊筆錄所陳：依係經由訴外人「陳永昌」之男子之介紹
        ，以每日3,000 元之代價負責系爭挖土機之操作整理，
        為警查獲時係工作第2 日，工資係向「小四」之人領取
        ，對於「小四」之人年籍資料及住所、如何聯絡一概不
        知道等語，就其如何確認系爭挖土機係原告所有，則未
        陳明。參以原告於上開刑事案件警詢、偵查中亦陳稱其
        當時為福建工程股份有限公司之職員等語明確（見上開
        偵查卷第24頁反面第1 行），又原告於本件主張其購買
        系爭挖土機之價格3,100,000 元，則原告是否有購買該
        挖土機之資力與必要，已非無疑問。且依上開偵查卷第
        40頁所附系爭挖土機之照片，其吊手上亦有「阿都建設
        」之記載，而戊○○經本院先後2 次傳喚，均未於言詞
        辯論期日到場，即難僅據其上開陳述資為原告為系爭挖
        土機占有人之認定。
      4.至於被告臺灣板橋地方法院檢察署檢察官以93年1 月20
        日以板檢博酉93執他字第144 號函係通知被告台北縣政
        府警察局所屬新莊分局將系爭挖土機發還原告，固為被
        告所不爭執，惟其係依戊○○於上開警詢之陳述而為認
        定，而戊○○之證詞並不足以資為原告為系爭挖土機占
        有人之認定，有如前述，是上開被告臺灣板橋地方法院
        檢察署檢察官函亦無從資為原告為系爭挖土機占有人或
        所有人之認定。
      5.此外，原告就其為系爭挖土機之占有人乙節，並未再舉
        證以為證明，則其主張應受適法權利之推定，不足採取
        。原告自仍應就系爭挖土機為其所有，負證明之責。
    (三)原告雖又主張其購買系爭挖土機之資料因放置於挖土機上
      ，已隨同遺失，而當時係向第三人購買無法取得原廠之報
      價證明，但戊○○於上開原告等違反水土保持法等刑事案
      件中，陳稱挖土機係「小四」之人，即原告所有等語，足
      可證明該挖土機確為原告所有等語。惟查，原告購買系爭
      挖土機之價金為3,100,000 元，業據原告陳明，足見該挖
      土機所值不匪，而挖土機又不若車輛有車籍登記資料足資
      為所有權歸屬之認定依據，其權利歸屬悉賴該買賣資料以
      為認定，衡情原告自會妥慎保管，自無任意置放於挖土機
      上之理？再參諸戊○○於上開刑事案件警詢時所為之陳述
      ，就其如何確認系爭挖土機係原告所有，並未陳明，有如
      前述，經本院先後2 次傳喚，戊○○均未於言詞辯論期日
      到場就上開陳述不完足部分為補充陳述，即難僅據其上開
      陳述遽資為原告為系爭挖土機所有人之認定。且依上開偵
      查卷第40頁所附系爭挖土機之照片，其吊手上亦有「阿都
      建設」之記載，而原告於上開刑事案件警詢中亦陳稱其當
      時為福建工程股份有限公司之職員，則其是否有購買該挖
      土機之資力與必要，非無疑問。又原告迄無法提出購買該
      挖土機之任何證明文件，或提供出賣人之資料以供本院傳
      證，則其主張系爭挖土機為其所有，不足採信。
九、綜上，系爭挖土機於被告台北縣政府警察局執行受託保管扣
    押物權限中遺失，自應由被告台北縣政府警察局負賠償責任
    。原告以被告台灣板橋地方法院檢察署為賠償義務機關，即
    屬無據，不應准許。又原告既無法舉證證明其為系爭挖土機
    之所有權人，因被告台北縣政府警察局所屬新莊分局林口分
    駐所人員執行保管扣押物職務時，未盡妥善保管之責任，以
    致遺失，致其所有權受有損害，則其請求被告台北縣政府警
    察局賠償挖土機之價值3,100,000 元及遲延利息，並請求自
    93 年1月20日起，按日以9,000 元計算之租金損失，即無理
    由，應予駁回。
十、本案事證已臻明確，兩造其餘主張陳述及所提之證據，經審
    認後認無礙勝負之判斷，爰不一一論列，附此敘明。
十一、原告之訴既無理由而駁回，其假執行之聲請已失所附依，
      應併予駁回之。
十二、結論：原告之訴為無理由，依民事訴訟法第385 條第1 項
      前段、第78條，判決如主文。
中　　華　　民　　國　　94　　年　　9 　　月　　20　　日
                  民事第三庭    法　官　陳麗玲
以上正本係照原本作成
如對本判決上訴，須於判決送達後20日內向本院提出上訴狀
中　　華　　民　　國　　94　　年　　9 　　月　　20　　日
                            書記官　顧嘉文
